【裁判字號】    89,判,1059
【裁判日期】    890413
【裁判案由】    虛報進口貨物
【裁判全文】
行  政  法  院  判  決                          八十九年度判字第一○五九號
    原      告  柯利企業股份有限公司
    代  表  人  甲○○
    被      告  財政部基隆關稅局
右當事人間因虛報進口貨物事件，原告不服財政部中華民國八十八年二月十二日台財
訴字第八八二一三一六九六號再訴願決定，提起行政訴訟。本院判決如左︰
    主  文
原告之訴駁回。
    事  實
緣原告於民國七十八年六月二十一日委由康迅企業有限公司向被告報運自美國進口汽
車乙批（進口報單號碼：第ＡＴ＼ＢＣ＼七八＼七一二五＼九○九三號），原申報完
稅價格新台幣（以下同）三六七、一一九元，經被告依據關稅法第五條之一規定先行
押款放行。嗣財政部關稅總局驗估處據報，函請駐外單位查證結果，原告報關時檢附
之發票雖為國外供應商所核發，惟所列價格係配合原告開發信用狀金額之部分貨款，
其餘貨款另由原告電入國外供應商之帳戶內，且經該處查得系案來貨之實際交易價
格為六四六、○八六元，是原告顯有繳驗不實發票，虛報進口貨物價值，偷漏關稅、
貨物稅之違法行為。被告乃依海關緝私條例第三十七條第一項及同條例第四十四條規
定，科處原告所漏進口稅額二倍罰鍰計二三七、一二三元，及追徵所漏進口稅捐二三
三、八八四元，另按稅捐稽徵法第五十條之二規定轉據行為時貨物稅條例第十八條第
一項第十四款及第二項規定，科處所漏貨物稅額二倍之罰鍰計二七九、二四六元，並
追徵貨價九二三、九○二元。原告不服，聲明異議，被告命其繳納保證金，原告未繳
，被告遂為異議不予受理之通知，原告猶未甘服，循序提起訴願、再訴願，亦均遭以
程序不合駁回，嗣訴經本院八十四年度判字第四八七號判決將再訴願決定、訴願決定
及原處分均撤銷。責由被告另為適法之處分。經被告重核結果，於八十四年六月十七
日以關緝保字第一九七三審（更）號函通知原告限於文到之次日起十四日內繳納所
漏進口稅罰鍰金額二分之一保證金一七一、九七四元或提供同額擔保（即僅須繳納偷
漏進口稅部分之異議保證金），原告不服，再聲明異議，惟未獲變更，復經提起訴願
、再訴願，行政訴訟均遭駁回（本院八十五年度裁字第一五一六號裁定）。至於追徵
貨價及違反貨物稅條例科罰部分，經本院八十五年十月二十四日八十五年度判字第二
五六六號判決將再訴願決定、訴願決定及原處分關於追繳貨價及違反貨物稅條例科處
罰鍰部分均撤銷，由被告另為適法之處分。案經被告重核結果，改依現行貨物稅條例
第三十二條第十款之規定，科處原告所漏貨物稅額五倍之罰鍰計六九八、一○○元（
計至百元）。原告仍不服，循序提起行政訴訟。茲摘兩造訴辯意旨於次：
原告起訴意旨略謂：一、進口小汽車完稅價格之核定，原則上係以該貨物銷售至我國
的實付或應付之交易價格為基礎，惟如原申報價格與代理商自原廠進口相同或類似車
型之價格相較尚有價差，且海關不採認進口人提供之價格證明，海關即另依關稅法第
十二條之二至之六規定重計核定之。又因進口小汽車屬高單價貨物，除關稅總局驗估
處核定列為A1級汽車代理商進口汽車案件，及部分歐製美規車系准按「先放後核」通
關方式辦理外，其餘進口案件各通關單位均須逐案以傳真機送驗估處查價，並依關稅
法第五條之一規定，按驗估處所提供參考價格先予押款放行，放行後再逐案依驗估處
核定價格課稅。財政部關稅總局為免除估價制度之漫無標準，本身已制定一套估價標
準，只要廠商接受其增估之結果完稅，實無所謂逃漏關稅之問題；若廠商不接受其增
估之結果，認為其出具之資料為真實，並據以完稅者，事後經查證其交易價格不實，
在此種情形，始有違反海關緝私條例第三十七條第一項第二、三款可言，此不可不辨
。且依財政部六十八年台財關第二三六七三號函規定，海關對稅則及完稅價格之核定
以一次為限，核定之後不得再行增估補稅。故被告何能於完稅價格核定，而原告依據
其核定之價格完稅之後，復再諭令原告補稅，並依海關緝私條例第三十七條第一項、
貨物稅條例第三十二條第十款處罰鍰之理。二、關稅總局增估核稅之法源依據即原關
稅法第十二條第一項但書之規定，依該但書之規定「但於實施交易價格課稅之過渡期
間，為簡化關稅課徵，海關得對部分貨物編製進口貨物完稅價格表，報經財政部核准
，以表列價格為課稅依據」，依此規定，不論進口人報關時檢附之單據及交易價格是
否實在，其貨價均依財政部關稅總局立定之標準核估，亦自無逃漏稅可言。就行政法
之法理而論，其可罰性已因行政機關行政行為之介入而滌除，是以進口人報運貨物進
口應負繳驗真實發票之作為義務雖仍不得免除。但其可罰性卻因行政機關（財政部關
稅總局驗估處及海關）之增估作業及進口人接受此一增估結果完稅而免除。另就現行
制度言之，海關對於申請報關進口貨物所應課之關稅、貨物稅等乃採實質審查主義，
意即進口商申報交易價格後，海關並非一定以進口商申報之交易價格課稅，而係另依
職權核定完稅價格。就結果而言，進口商所據以完稅之交易價格乃海關依職權核定之
價格，而非其原先自己申報之交易價格，爾後海關發現當時申報之完稅價格不實在，
仍不得諭令補稅或課罰，此乃採職權審查主義必然之結果（參閱最高法院八十二年台
非字第四○二號判決）。然在本案中，被告對於依增估方式結案之案件仍寄發處分書
予以課罰，與實質審查主義之精神不符，其處分自屬違法。請判決撤銷一再訴願決定
及原處分等語。
被告答辯意旨略謂：一、按報運貨物進口而有繳驗偽造、變造或不實之發票或憑證者
，得情節輕重處所漏進口稅額二倍至五倍之罰鍰或沒入或併沒入其貨物，為海關緝
私條例第三十七條第一項所明定，及按同條例第四十四條規定，有違反本條例情事者
，除依本條例有關規定處罰外，仍應追徵其所漏或沖退之稅款。另按現行貨物稅條例
第三十二條第十款規定，國外進口之應稅貨物，未依規定申報者，除補徵稅款外，按
補徵稅額處五倍至十五倍罰鍰。經查本案依據前述事實，原告已有繳驗不實發票，逃
漏關稅及貨物稅之情事，被告依據鈞院八十五年度判字第二五六六號判決意旨，關於
追繳貨價及貨物稅條例科處罰鍰部分，改處所漏貨物稅額五倍罰鍰計六九八、一○○
元，於法並無不合。二、按從價課徵關稅之進口貨物，其完稅價格以該進口貨物之交
易價格作為計算根據，為關稅法第十二條第一項前段所明定。故除不合於上述規定者
，始有關稅法第十二條之二按同類貨物之完稅價格核定之適用。本案雖先經被告按同
類貨物查得完稅價格辦理抵繳退押在卷，惟既經查得確有繳驗不實發票，虛報貨物價
格之實證，被告即應依據關稅法第十二條規定，按查得之正交易價格作為完稅價格
之課稅依據。查本案原告報運貨物進口，提供不確實之價格資料，被告於未發現本案
不法情事前，依關稅法第十二條之二規定依職權核定之價格，低於實際交易價格應為
原告所明知，是故原告既以繳驗不實發票之不正當方法提供不實之價格資料致使被告
無法為正確之核價，原告明知而故陷行政處分錯誤，其虛報貨物價格之意圖至臻明確
，被告據以論處並無不合。另查按報運貨物進口而有繳驗偽造、變造或不實之發票或
憑證者，得情節輕重，處以所漏進口稅額二倍至五倍之罰鍰，或沒入或併沒入其貨
物，為海關緝私條例第三十七條第一項所明定，且按同條例第四十四條規定，有違反
本條例情事者，除依本條例有關規定處罰外，仍應追徵其所漏或沖退之稅款。另按行
為時貨物稅條例第十八條第一項第十四款及第二項規定國外進口之應稅貨物，未依規
定申報者，除補徵稅款外，按補徵稅額科二倍至十倍之罰鍰，併沒入其貨物或追繳貨
價。惟本案系爭貨物經鈞院八十五年度判字第二五六六號判決：關於違反貨物稅條例
追繳貨價及科處罰鍰部分均撤銷另為適法之處分，其餘之訴駁回。被告依據上開判決
旨意，以最有利於納稅義務人之法律規定，改依現行貨物稅條例第三十二條第十款規
定，科處所漏貨物稅額五倍之罰鍰計六九八、一○○元，於法並無不當。三、查財政
部六十八年十一月三十日台財關第二三六七三號函釋，僅係對先放後核案件，海關於
事後審查時，如有應補稅款者，以核定一次為限。並不包括納稅義務人繳驗不實發票
，虛報貨物價值情形，是該函釋不適用於本件違規情形，再核原告既經被告查得有繳
驗不實發票虛報貨物價格之實證，被告依相關法令規定核處，於法有據，此與原告所
訴稱其可罰性因行政機關行政行為介入而免除無關。原告訴訟理由顯有誤解，不足為
採。請判決駁回原告之訴等語。
    理  由
一、本件原告於七十八年六月二十一日委由康迅企業有限公司向被告報運自美國進口
汽車乙批（報單號碼：第ＡＴ＼ＢＣ＼七八＼七一二五＼九○九三號），原申報完稅
價格為三六七、一一九元，經被告依據關稅法第五條之一規定先行押款放行。嗣財政
部關稅總局驗估處據報，函請駐外單位查證結果，原告報關時檢附之發票雖為國外供
應商所核發，惟所列價格係配合原告開發信用狀金額之部分貨款，其餘貨款另由原告
電入國外供應商之帳戶內，且經該處查得系案來貨之實際交易價格為六四六、○八
六元，是原告顯有繳驗不實發票，虛報進口貨物價值，偷漏關稅、貨物稅之違章事實
，被告乃按查得資料據以核定科處原告所漏進口稅額二倍之罰鍰計二三七、一二三元
，與追徵所漏進口稅捐二三三、八八四元，因原告未繳異議保證金，業經本院八十五
年度裁字第一七八九號裁定駁回確定在案。至於原告偷漏貨物稅追繳貨價及罰鍰部分
，經本院八十五年判字第二五六六號判決認定有違章之事實，但應依修正後貨物稅條
例第三十二條第一項第十款較輕之處罰規定辦理，遂就該部分撤銷原處分。本件兩造
爭執者，係被告依上開本院判決意旨，就關於追徵貨價及違反貨物稅條例科處罰鍰部
分重核結果，改依現行貨物稅條例第三十二條第十款之規定，科處原告所漏貨物稅額
五倍之罰鍰六九八、一○○元，是否適法。
二、按「納稅義務人違反本法或稅法之規定，適用裁處時之法律，但裁處前之法律有
利於納稅義務人者，適用最有利於納稅義務人之法律。」為八十五年七月三十日增訂
公布之稅捐稽徵法第四十八條之三所明定。次按「國外輸入之貨物，由海關於徵收關
稅時代徵之。」及「凡產製、採鍊、運儲、銷售或代客買賣應徵貨物稅之公司、廠號
、行棧、商人及貨物持有人，有左列行為之一者，沒入其貨物，並處比照所漏稅額二
倍至十倍之罰鍰，其觸犯刑事部分，應依刑法處斷：一、．．．十四、國外輸入之應
課貨物稅貨物，於進口時，不遵規定報請完稅或免稅者。前項漏稅貨物如已出售不能
沒入者，除依法處罰並追徵貨價外，仍責令補稅；凡私製貨物稅貨物，除依本條規定
沒入其貨件外，其供私製用之機器用具及原料，並得沒入之。」及「納稅義務人有左
列情形之一者，除補徵稅款外，按補徵稅額處五倍至十五倍罰鍰：十、國外進口之應
稅貨物，未依規定申報者。」分別為行為時貨物稅條例第十六條第二項及第十八條第
一項第十四款、第二項及七十九年一月二十四日修正公布之貨物稅條例第三十二條第
十款所明定（八十六年五月七日總統令修正公布第三十二條，惟該條第十款並未修正
）。又「八十五年七月三十日修正公布之稅捐稽徵法第四十八條之三規定『納稅義務
人違反本法或稅法之規定，適用裁處時之法律，但裁處前之法律有利於納稅義務人者
，適用最有利於納稅義務人之法律。』，上開法條所稱之『裁處』，依修正理由說明
，包括訴願、再訴願及行政訴訟之決定或判決。準此，稅捐稽徵法第四十八條之三修
正公布生效時仍在復查、訴願、再訴願及行政訴訟中，尚未裁罰確定之案件均有該條
之適用。」復為財政部八十五年八月二日台財稅第八五一九一二四八七號函釋在案。
三、查，本件原告虛報進口貨物價值，以繳驗不實之發票，偷漏貨物稅之情事，業經
財政部關稅總局驗估處駐美國之查價人員查證結果，原告之出賣人承認原告所提之發
票係賣方配合原告之信用狀金額所開，僅為貨款之一部分，其餘貨款則由原告以電匯
方式匯入出賣人帳戶，有賣方提出雙方電匯文件為憑，並有該驗估處八十二年五月十
三日（八二）總驗審二（四）字第一○二六號函、進口報單、發票及緝私報告表等附
於原處分卷可稽。被告依前述規定，就原來追徵貨價九二三、九○二元及科處所漏貨
物稅二倍之罰鍰計二七九、二四六元，改依有利於原告之現行貨物稅條例第三十二條
第十款規定，科處所漏貨物稅額五倍之罰鍰六九八、一○○元，於法並無不合。原告
訴稱被告有制定估價標準，被告依規定估價核定後廠商如接受其增估，即無逃漏稅問
題。且依關稅法第十二條第一項但書規定，進口貨物之可罰性因關稅機關之增估作業
及進口人接受其增估結果完稅後而免除，況就現制，貨物稅採實質審查主義，完全由
關稅局依職權審核，凡經核定完稅後，發現當時申報之完稅價格不實在，仍不得諭令
補稅或課罰云云。經查原告主張各節，必須以據實申報貨物交易價格為前提，凡據實
申報進口應稅貨物之交易價格，或不可歸責於進口人而不能確定其交易價格者，由關
稅局依規定為估價，始有上開主張之結果，此即關稅誠實申報原則。本件原告申報進
口貨物，所持之發票，列價配合原告信用狀之價格，其餘部分貨款則另以電方式
入國外供應商帳戶，乃確定判決認定之事實。則原告提供不實發票申報進口貨物之事
實明顯，其以不正當方法提供不實之價格資料，致使被告無法為正確之核價，明知而
故陷行政處分錯誤，自無保護之餘地。因此，本件乃一故意逃漏貨物稅之行為，與關
稅法第十二條之二、第五條之一第一、二項規定及財政部六十六台財關第二三六七三
號函釋之適用均不相符。再者，貨物稅條例第三十二條第十款與海關緝私條例第三十
七條第一項第三款規定，兩者處罰之目的，違規構成要件不同，本案原告之行為同時
違反該二條例，自應分別論處，尚與一事兩罰無，原告主張，並無可採。依上所述
，原告以不實之發票申報進口貨物交易價格，逃漏貨物稅部分，被告本從新從輕原則
，依七十九年一月二十四日修正公布之貨物稅條例第三十二條第十款，科處所漏稅額
五倍罰鍰，核屬適法。一再訴願決定，遞予維持，亦無不合。原告起訴意旨，不能認
為有理由，應予駁回。
據上論結，本件原告之訴為無理由，爰依行政訴訟法第二十六條後段，判決如主文。
中    華    民    國     八十九      年      四      月      十三       日
                    行 政 法 院 第 三 庭
                                審 判 長 評  事      曾  隆  興
                                         評  事      鄭  淑  貞
                                         評  事      林  家  惠
                                         評  事      徐  瑞  晃
                                         評  事      張  瓊  文
右  正  本  證  明  與  原  本  無  異
                                         法院書記官  賀  瑞  鸞
中    華    民    國     八十九      年      四      月      十三       日


司法院資訊處製作；財團法人民間司法改革基金會備份。
